【裁判字號】    99,簡上,166
【裁判日期】    991207
【裁判案由】    竊佔
【裁判全文】
臺灣士林地方法院刑事判決             99年度簡上字第166號
上  訴  人
即  被  告  戴君賢
上列被告因竊佔案件，不服本院中華民國99年8 月31日99年度審
簡字第998 號第一審刑事簡易判決（原起訴案號：98年度偵續字
第315 號），提起上訴，本院管轄之第二審地方法院合議庭判決
如下：
    主  文
原判決撤銷。
戴君賢意圖為自己及第三人不法之利益，而竊佔他人之不動產，
處有期徒刑伍月，如易科罰金，以新臺幣壹仟元折算壹日。
    事  實
一、戴君賢係國旗車業聯隊（現改名為大中華車隊）幹部，明知
    其與國旗車業聯隊對門牌號碼臺北市○○街一號之房屋均無
    使用權（按：該屋原登記為顏樹所有，顏樹於八十五年間死
    亡後，其繼承人迄未辦理繼承登記），竟意圖為自己及國旗
    車業聯隊不法之利益，基於竊佔犯意，自民國九十六年七月
    間其接任國旗車業聯隊幹部之日起，未經許可，將國旗車業
    聯隊之聯隊用品、隊員提供之洗衣機、冰箱連同戴君賢自己
    之雜物遷入上址，其後並陸續接通水電，在鄰近之出入口裝
    設鐵門，並在屋前標設「國旗車業聯隊」字牌，而以上揭方
    式非法竊佔上開不動產，供戴君賢自己及國旗車業聯隊使用
    ，期間戴君賢雖一度以國旗車業聯隊名義，於九十七年七月
    十五日與貴族開發股份有限公司協議搬遷，並搬離別處，惟
    仍將部分物品遺留在上開房屋屋內，迄九十七年十月六日警
    員因本案訪查該屋時為止。嗣於九十六年八月間，因顏樹之
    女顏美貴清理顏樹之遺產，始發覺上情。
二、案經顏美貴訴請臺灣士林地方法院檢察署檢察官偵查起訴後
    ，由本院改依簡易判決處刑。
    理  由
一、證據能力部分：
（一）證人顏美貴、顏宏進、魏宏達於檢察官偵查中以證人身分
      所為之證詞，雖均係被告以外之人於審判外以言詞所為之
      陳述，屬於傳聞證據，且未經被告交互詰問，採證過程尚
      非完備，惟被告認罪，且未再聲請傳喚上開證人到庭作證
      ，可認已放棄反對詰問權之行使，前開採證過程之瑕疵，
      已經獲得補正，證人顏美貴等人之證詞，經核又均無顯不
      可信之情況，是故，上開證人證詞依刑事訴訟法第一百五
      十九條之一第二項規定，均有證據能力。
（二）至於後述之其餘證據依法原則上均有證據能力，被告與辯
      護人亦未對其證據能力有何抗辯，參酌最高法院九十七年
      度台上字第一０六九號判決意旨，此部分證據具有證據能
      力之法律依據，即不再贅。
二、訊據被告戴君賢坦承上揭竊佔犯行不諱，且查：
（一）被告如何於九十六年間接任國旗聯隊幹部之日起，未經許
      可，擅自將自己及國旗車業聯隊之雜物堆放在臺北市○○
      街一號，其後陸續裝設鐵門並標設「國旗車業聯隊」字牌
      ，迄九十七年七月間與貴族開發股份有限公司協議搬遷後
      雖已遷出，惟仍將部分物品置放屋內，至九十七年十月六
      日警員訪查時止等事實，業經被告自承屬實，核與證人顏
      美貴、顏美貴之弟顏宏進分別於檢察官偵查中指述之情節
      相符，此外，復有該屋屋前標設「國旗車業聯隊」字牌之
      現場照片四張附卷可稽（九十六年度他字第三二五九號卷
      第九頁至第十頁），被告於九十七年七月十五日以國旗車
      業聯隊之名義，與貴族開發股份有限公司之員工魏宏達簽
      立預定搬遷協議書，約定以新臺幣（下同）四百萬元作為
      國旗車業聯隊遷出上址房屋之補償金，除經證人魏宏達於
      檢察官偵查中證述在卷以外（九十八年度偵續字第三一五
      號卷第九十八頁），並有預定搬遷協議書一份存卷可查（
      同上偵續卷第六十四頁），又上開房屋係證人顏美貴之父
      顏樹（已歿）所有，則有建物登記謄本一份為憑（九十六
      年度他字第三二五九號卷第三頁）。
（二）被告於本院審理時自承：伊使用該屋約一年多一點而已（
      本院卷第三十四頁、第三十六頁），對照被告係於九十七
      年七月間搬遷別處一節，應可推認其係在九十六年七月間
      起始使用該屋，而查，被告趁該屋閒置，擅自侵入屋內，
      堆放自己與國旗車業聯隊之雜物，此後除支付該屋的水電
      費用外，並陸續裝設鐵門，懸掛「國旗車業聯隊」之字牌
      使用，嗣後更以國旗車業聯隊之幹部身份，與貴族開發股
      份有限公司簽約，承諾在收取補償金後遷出上址，被告有
      將該屋視為己有，並據此排除他人使用之意甚明，其主觀
      上有為自己及國旗車業聯隊不法利益之竊佔意圖，亦可認
      定。
（三）至被告雖一度辯稱：該屋係伊接任國旗車業聯隊幹部時，
      經老幹部尹德森告知該屋有經屋主同意，可以作為車隊開
      會使用云云，意指其並無持續使用該屋之竊佔意圖，然查
      ，證人顏美貴、顏宏進均否認有將該屋出租之情事，被告
      亦未能提出租金收據、租賃契約或陳報出租人以憑調查，
      至於證人尹德森依被告所述，已經死亡，則無法調查，是
      被告空言所辯：已得屋主同意云云，自難採信，再者，被
      告自承將自己及國旗車業聯隊之雜物堆放屋內，此後不僅
      接通水電，裝設鐵門及屋前字牌，甚至與貴族開發股份有
      限公司簽訂搬遷協議，在在可見被告與國旗車業聯隊使用
      該屋，係長期佔用，非僅止於單純的借點開會而已，被告
      此部分所辯，亦不可採。
（四）綜上所述，本件事證明確，被告犯行已堪認定，應依法論
      科。
三、核被告所為，係犯刑法第三百二十條第二項之竊佔罪。被告
    雖自九十六年七月間起即持續佔用該屋，作為自己及國旗車
    業聯隊使用之據點，至九十七年十月六日為止，惟竊佔罪係
    狀態犯，在行為人完成竊佔行為時，犯罪即屬成立，此後之
    竊佔行為不過為犯罪之結果而已（最高法院二十五年上字第
    七三七四號判例參照），是被告上開所為僅論以一個竊佔罪
    ，即為已足。
四、原審對被告論罪科刑，雖非無見，惟被告在九十六年七月間
    佔用該屋後，非僅單純據點開會，且係接通水電、設立門禁
    使用，甚且在九十七年七月間遷離上址後，仍持續在屋內堆
    放個人雜物（按：被告於九十七年三月間即已卸任國旗車業
    聯隊幹部），至九十七年十月六日警員訪查為止，原審就此
    部分犯罪事實之認定，尚嫌未洽，再者，原審僅泛稱被告在
    九十六年間起始使用該屋，未能明白肯認其竊佔行為之始點
    ，究係在九十六年四月二十四日之前或之後，而此攸關其竊
    佔罪有無中華民國九十六年罪犯減刑條例之適用，是原審此
    部分事實認定，亦有未當，被告在本院最後一次審理時認罪
    ，並請求從輕量刑，雖無理由，然原判決既有上開可議，仍
    屬無可維持，自應由本院予以撤銷改判。爰審酌被告擅自使
    用他人房屋，圖得相當於租金之不法利益，致生損害於顏樹
    之繼承人，前後竊佔期間長達年餘，惟該屋閒置甚久，所能
    預期之收益當屬有限，被告犯後已坦承犯行，其犯罪之動機
    、目的及其他一切情狀，量處如主文第二項所示之刑，並諭
    知易科罰金之折算標準，以示懲儆。
據上論斷，應依刑事訴訟法第四百五十五條之一第三項、第三百
六十九條第一項前段、第三百六十四條、第二百九十九條第一項
前段，刑法第三百二十條第二項、第四十一條第一項前段，刑法
施行法第一條之一第一項、第二項前段，判決如主文。
本案經檢察官黃育仁到庭執行職務。
中    華    民    國    99    年    12    月    7     日
                刑事第八庭  審判長法  官  黃雅君
                                  法  官  劉瓊雯
                                  法  官  陳彥宏
以上正本證明與原本無異。
如不服本判決應於收受判決後10日內向本院提出上訴書狀，並應
應敘述具體理由。其未敘述上訴理由者，應於上訴期間屆滿後20
日內向本院補提理由書(均須按他造當事人之人數附繕本)「切勿
逕送上級法院」。
                                  書記官  范煥堂
中    華    民    國    99    年    12    月    7     日
論罪法條：刑法第320條第2項
中華民國刑法第320條
意圖為自己或第三人不法之所有，而竊取他人之動產者，為竊盜
罪，處5  年以下有期徒刑、拘役或 5 百元以下罰金。
意圖為自己或第三人不法之利益，而竊佔他人之不動產者，依前
項之規定處斷。
前二項之未遂犯罰之。

司法院資訊處製作；財團法人民間司法改革基金會備份。
